臺灣高等法院臺南分院刑事判決　　　　　　九十一年度上訴字第九五九號　　　ｇ
　　　上　訴　人
　　　即　被　告　戊　○　○
　　　指定辯護人　本院公設辯護人　己　○　○
右上訴人因偽造文書等案件，不服臺灣臺南地方法院九十一年度訴字第一三八號中華
民國九十一年七月四日第一審判決（起訴案號：臺灣臺南地方法院檢察署九十年度偵
字第○四五三號、第一三六八號），提起上訴，本院判決如左：
      主      文
原判決撤銷。
戊○○偽造私文書，足以生損害於公眾及他人，處有期徒刑壹年陸月。
      事      實
一、戊○○曾於民國（下同）八十五年間因竊盜案件，經臺灣臺南地方法院判處有期
    徒刑三月，緩刑三年確定；又於八十八年間因竊盜案件，經本院於八十九年九月
    二十六日判處有期徒刑一年二月確定，並於八十九年十二月二十六日入監執行，
    至九十年十一月二十九日假釋出監（刑期至九十一年一月十三日執行完畢），於
    本案不構成累犯。緣戊○○於八十九年十一月間以新台幣（下同）六萬五千元之
    代價向甲○○購得車號：ＵＡ─八００一號（車身號碼：１ＮＸＡＥ００Ｅ２Ｐ
    Ｚ０８６９９３號，以原始出廠文件為準，行車執照及起訴書均誤載為：ＸＡＥ
    ００Ｅ２９Ｚ０８６９９３號）自用小客車。該車前於八十九年十月二十九日凌
    晨四時許，由張景棠駕駛在臺南縣學甲鎮○○路一四二號前肇事，致左車頭部分
    毀損，然引擎部分並未遭撞擊，仍堪使用。不料戊○○意圖為自己不法所有，於
    八十九年十二月三日下午五時三十分許至同月四日上午七時許之期間內某時，在
    臺南市○○○○街八十一號前，竊取丙○○所有，車牌號碼ＴＷ—二三八六號（
    車身號碼ＸＡＥ００Ｅ４ＰＺ０４１４２５號）同廠牌、形式及顏色之自用小客
    車一部。得手後於八十九年十二月四日後之不詳時間、地點，將前開發生事故之
    車號ＵＡ—八００一號自用小客車之引擎，換裝於竊得之ＴＷ—二三八六號自用
    小客車上，再將ＴＷ—二三八六號自用小客車上之前擋風玻璃、儀錶板及四個車
    門內，屬準私文書之車身號碼牌或條碼拆除後，重新貼用偽造之ＵＡ—八００一
    號自用小客車車身號碼，以俗稱「借屍還魂」之方式，持用ＵＡ—八００一號自
    用小客車證照使用該車，足生損害於公路監理主管機關車籍管理之正確性、製造
    商豐田汽車公司之信譽及丙○○之權益。嗣丙○○於八十九年十二月二十三日上
    午七時三十分許（起訴書誤載為下午二時十五分許），在臺南市○○路○段一八
    五號前發現該車，報警查獲上情。
二、案經臺南市警察局第四分局報請臺灣臺南地方法院檢察署檢察官偵查起訴。
      理      由
一、上訴人即被告戊○○矢口否認其有竊盜及偽造文書犯行，辯稱：我是以六萬五千
    元之代價向甲○○購入車牌號碼ＵＡ—八００一號事故車，之後分別向甲○○及
    甲○○介紹之騰遠汽車材料行購買中古汽車零件及新零件，交丁○○修復車身，
    修理費及材料費共七萬餘元，並未竊取被害人丙○○所有ＴＷ—二三八六號自用
    小客車變造車身號碼等語。
二、經查：
  (1)ＵＡ─八００一號自用小客車原車主為張正山，平日由其子張景棠使用，於八十
    九年十月二十九日凌晨四時許在台南縣學甲鎮○○路一四二號前，因撞及民宅肇
    事，乃於同年十一月一日將該事故車拖至施松琳經營之「豪展汽車保養廠」修理
    ，但因維修價格過高，故委由施松琳代為出賣。嗣於同年月八日，以六萬元之代
    價，售予「凱佳汽車保養廠」甲○○，再由甲○○以六萬五千元之代價轉售被告
    等情，已據證人張景棠、施松琳、甲○○於警訊及偵查中證述甚詳，核與被告戊○○供述向甲○○購買該事故車之情節相符，並有ＵＡ—八００一號自用小客車
    行車執照、肇事現場相片三張及臺南縣警察局學甲分局學甲派出所肇事現場圖一
    紙附卷足憑，足認被告確曾向甲○○購買ＵＡ—八００一號自用小客車。
  (2)被害人丙○○所有之車號ＴＷ—二三八六號自用小客車，於八十九年十二月三日
    下午五時三十分許至同年月四日上午七時許之期間內某時，在台南市○○○○街
    八十一號前失竊；嗣被害人於同年月二十三日上午七時三十分許，路經台南市○○路○段一八五號「可麗亞餐廳」前，發覺其所有ＴＷ—二三八六號自用小客車
    懸掛ＵＡ—八００一號車牌，遂報警查獲等情，已據被害人丙○○指述甚詳，並
    有臺南市警察局車輛失竊證明單、車籍作業系統查詢認可資料附卷佐證。該車經
    被害人丙○○指認結果，認得：後保險桿有擦撞痕、鋁合金鋼圈左後輪蓋脫落、
    駕駛座上板金凹陷、被害人以原車鑰匙能順利開啟車門、車內車頂絨布遺有牛奶
    痕跡、前引擎蓋內水箱橫架上編號二八五六號及右後方向燈上方板金研磨及生鏽
    痕跡，均與被竊之ＴＷ—二三八六號自用小客車相同。另扣案之自用小客車經檢
    察官囑託南都汽車股份有限公司西台南服務廠鑑定結果，認查獲之自用小客車車
    頭引擎室內無明顯撞擊維修之狀況、前檔玻璃、儀表板車身識別號碼皆有拆過之
    痕跡、四門內之條碼皆有刮痕，有拆除後再貼上之嫌疑，而車上附載之引擎為Ｕ
    Ａ—八００一號車所有，此有該廠九十年七月二日出具之車輛協助鑑定說明書附
    卷可憑。足認遭查獲之車輛確係由ＵＡ—八００一號事故車之引擎與遭竊之ＴＷ
    —二三八六號自用小客車車身頂拚而成。
  (3)被告戊○○辯稱其所購之ＵＡ─八００一號事故車係交由證人丁○○修理，不知
    為何ＵＡ─八００一號事故車為何會頂拚ＴＷ—二三八六號自小客車之車身云云
    。然查，證人丁○○於警訊中陳明證稱：「戊○○於八十九年十一月十日左右，
    拖往我經營我經營之勝明汽車修理廠修理，但並不是停放分局門口之ＵＡ─八０
    ０一號自小客車。該車車頭右邊車道歪斜、右避震器變形、水箱損壞、保險桿破
    損、右葉子板破損、右車頭燈、小燈破損、三角架變形、引擎蓋變形凹陷等。修
    理所需之零件是戊○○叫一名男子用小貨車載來供我修理換新，修理工錢含保養
    費用約四萬元」等語；另於偵查中證稱：「我幫他修的車不是扣在四分局的那部
    ，形式一樣，但沒這麼嚴重」等語（見第一三六八號偵查卷第六十五頁至六十六
    頁）；於原審亦證稱：「只幫戊○○修一部車，ＣＯＲＯＬＬＡ淺藍色轎車。該
    車右前方撞到，引擎蓋需要換新，但並不需要換車殼的地步，也不需要拉車身。
    修理的零件是是被告叫人載過來的。我修理的不是這一部車，因為沒有這麼嚴重
    ，車號我不記得了，但車型顏色都對但不是這一部。修理時只有換零件，還有水
    箱、燈架的部分有輕微的凹陷有做鈑金和烤漆，沒有拉車身」等語。綜上證人丁○○之證詞，可見證人丁○○替被告所修理者亦為ＣＯＲＯＬＬＡ淺藍色轎車，
    該車受損部分為右側車頭部位，修理方式為引擎蓋換新、更換受損零件以及鈑金
    、烤漆，零件為戊○○所提供，修理含保養費用約為四萬元。該車雖與本案ＵＡ
    ─八００一號事故車同為ＣＯＲＯＬＬＡ淺藍色轎車，但並未受損如此嚴重。姑
    不論扣案之ＵＡ─八００一號自用小客車是否即為證人丁○○所修理之同一部車
    ，但從扣案之ＵＡ─八００一號自用小客車於八十九年十二月二十三日遭查扣時
    ，已是頂拚ＴＷ─二三八六號車身，已如前述。倘ＵＡ─八００一號自用小客車
    確係被告戊○○交由證人丁○○修繕，修繕結果竟然尚存有如被害人丙○○所指
    後保險桿有擦撞痕、駕駛座上鈑金凹陷及右後方向燈上方鈑金研磨及生鏽痕跡等
    明顯外觀上瑕疵，戊○○竟然不查而收受，已有可疑。再者，扣案之ＵＡ─八０
    ０一號自用小客車，被害人丙○○以其ＴＷ─二三八六號原車鑰匙竟能順利開啟
    車門，顯見證人丁○○若有頂拼車身修理完成後交付被告戊○○之ＵＡ─八００
    一號自用小客車，被告戊○○應無法以原來ＵＡ─八００一號自用小客車之原車
    鑰匙開啟車門。又若被告戊○○將ＵＡ─八００一號事故車交證人丁○○修繕結
    果，竟無法以原車鑰匙開啟車門，修理結果復存有車身外觀上顯而易見之瑕疵，
    被告戊○○如何又願支付七萬餘元之修理費用？從而，被告戊○○辯稱ＵＡ─八
    ００一號事故車係交由丁○○修理云云，顯然與事實不符，自不足採。又對照被
    告戊○○初於警訊時所供：「ＵＡ─八００一號自小客車是右前車頭撞毀，零件
    全部都是向甲○○所購得之中古零件，總共更換前保險桿、右前葉子板、水箱冷
    排、副水箱、右前三角架及避震器、右前羊角及一些小零件」等語。惟ＵＡ─八
    ００一號事故車撞毀部位係左前車頭而非右前車頭，已據證人張景棠、施松琳證
    述在卷可按，並有該車肇事後相片可稽，堪認被告戊○○所指右前車頭撞毀者並
    非扣案之ＵＡ─八００一號自用小客車，而係被告交另一部同型、同顏色自用小
    客車予證人丁○○修理。是證人丁○○證述替被告戊○○修理者並非扣案之ＵＡ
    ─八００一號自用小客車等語，應與事實相符，而可採信。
  (4)又有關被告戊○○修理ＵＡ─八００一號事故自用小客車所使用之零件來源，被
    告戊○○初於警訊時先供稱：「零件全部都是向甲○○所購得之中古零件，總共
    更換前保險桿、右前葉子板、水箱冷排、副水箱、右前三角架及避震器、右前羊
    角及一些小零件」等語；再則供稱：「我係購買整面汽車外型供其修復的，所以
    才沒有修復過的跡證」云云；於偵查中則供稱：「零件是透過甲○○介紹在臺南
    市○○路騰遠車行買的，我本人去買的，我去時工人就拿給我了」云云（見第一
    三六八號偵查卷第七十七頁反面至七十八頁）；於原審則又供稱：「中古零件因
    為是要裝在車底下，用新的不划算，所以是向甲○○買的中古零件，新的零件甲○○跟我說騰遠專賣豐田的零件，我記得是他幫我訂的。中古和新的零件價款都
    是給付給甲○○的會計，是一個女的」云云。被告戊○○就零件來源先後所述不
    一，顯不足採。
  (5)綜上所述，足見被告戊○○向證人甲○○購買取得ＵＡ─八００一號自小客車後
    ，實際上並未交付證人丁○○修理。又據證人甲○○證稱上開事故車係原車交付
    戊○○拖走等語，準此，上開事故車是在被告戊○○之占有當中，遭頂拚ＴＷ─
    二三八六號車身使用甚明。被告頂拚車身時並將ＴＷ—二三八六號自用小客車上
    之前擋風玻璃、儀錶板及四個車門內，屬準私文書之車身號碼牌或條碼拆除後，
    重新貼用偽造之ＵＡ—八００一號自用小客車車身號碼，持用ＵＡ—八００一號
    自用小客車證照使用該車，自足生損害於公路監理主管機關車籍管理之正確性、
    製造商豐田汽車公司之信譽及丙○○之權益。本件事證明確，被告戊○○竊盜、
    偽造文書之犯行，應可認定。
三、核被告戊○○意圖為自己不法之所有，竊取丙○○所有之自小客車後，所為係犯
    刑法第三百二十條第一項之竊盜罪。又車身號碼，乃製造廠商對汽車出廠之年度
    及批號，並代表其品質與信譽，依習慣為表示一定用意之證明，依刑法第二百二
    十條規定，應以私文書論。被告戊○○將車身號碼拆除後另行貼用偽造之車身號
    碼，足生損害於公路監理主管機關車籍管理之正確性、製造商豐田汽車公司之信
    譽及丙○○之權益，所為係犯同法第二百二十條、第二百十條之偽造準私文書罪
    。被告所犯上開竊盜罪及偽造準私文書罪兩罪間，有方法結果之牽連關係，為牽
    連犯，應從一重以偽造準私文書罪處斷。
四、原審以罪證明確，予被告論科，雖非無見。惟查，被告頂拚車身時並將ＴＷ—二
    三八六號自用小客車上之前擋風玻璃、儀錶板及四個車門內，屬準私文書之車身
    號碼牌或條碼拆除後，重新貼用偽造之ＵＡ—八００一號自用小客車車身號碼，
    作為標示為ＵＡ—八００一號自用小客車之車身，至被害人報警後才被發覺上情
    ，並非被告有提出該偽造車身號碼對他人有所主張，尚不構成行使行為，原判決
    理由欄第二項稱：「被告戊○○將車身號碼拆除後另行貼用偽造之車身號碼後行
    使」，尚有未洽；既認被告偽造車身號碼後行使，又未論以行使偽造準私文書罪
    ，亦有矛盾。被告上訴意旨仍執陳詞否認其有前揭犯行，雖不足採，但原判決既
    有可議之處，即無可維持，應由本院撤銷原判決改判。因此審酌被告曾有二次竊
    盜前科（有臺灣高等法院被告全國前案紀錄表在卷可考），素行不良，本件犯罪
    之動機、目的、手段、所生危害及犯罪後之態度等一切情狀，量處如主文第二項
    所示之刑，以資懲儆。
五、另臺灣臺南地方法院檢察署九十一年度偵字第二七八七號、第五六一八號移送併
    辦意旨略以：被告戊○○與綽號「三泰」之不詳姓名之成年男子，共同出於竊盜
    之犯意聯絡，於九十一年二月八日凌晨五時二十分許，在臺南市○○路二九九巷
    十四號前，由戊○○持客觀上足以為兇器使用之螺絲起子一把，竊取乙○○所有
    之ＳＵ─八六七七號自小客車一部得手；被告戊○○復與吳慈燕共同基於竊盜之
    犯意聯絡，於九十一年三月八日凌晨三時許，在高雄市左營區崇實新村五十五之
    一號前，由吳慈燕負責把風，戊○○則利用自備之螺絲起子及固定板手等兇器，
    竊取陳麗芳所有之車號：ＬＩ─一二三六號自小客車一部，得手後懸掛偽造之八
    Ａ─五三二０號車牌使用，認被告又犯有竊盜罪嫌等語。惟查，被告戊○○上開
    移送併辦部分之犯行，犯罪時間分係九十一年二月八日及同年三月八日，與本件
    起訴部分之犯罪時間八十九年十二月三日相隔一年有餘，且被告戊○○自八十九
    年十二月二十六日起，另因竊盜案件在監執行，至九十年十一月二十九日始假釋
    出監，已有區隔，有臺灣高等法院被告全國前案紀錄表在卷可稽，自難認移送併
    辦部分之犯行與被訴部分之犯行具有連續犯裁判上一罪之關係，本院自不得併予
    審究，移送併辦案卷應退還由檢察官另行處理，併此敘明。
據上論斷，應依刑事訴訟法第三百六十九條第一項前段、第三百六十四條、第二百九
十九條第一項前段，刑法第二百二十條、第二百十條、第三百二十條第一項、第五十
五條，罰金罰鍰提高標準條例第一條前段，判決如主文。
本案經檢察官邱克斌到庭執行職務。
中    華    民    國      九十一      年      十      月      十七      日
                                  臺灣高等法院臺南分院刑事第五庭
                                      審判長法官  鄭    文    肅
                                            法官  陳    珍    如
                                            法官  黃    三    哲
右正本證明與原本無異。
如不服本判決，應於判決送達後十日內向本院提出上訴狀，其未敘述理由者並應於提
出上訴狀後十日內向本院補提理由書（應附繕本)。
                          法院書記官  陳    淑    貞
中    華    民    國      九十一      年      十      月      十八      日
附錄法條：
刑法第三百二十條：
意圖為自己或第三人不法之所有，而竊取他人之動產者，為竊盜罪，處五年以下有期
徒刑、拘役或五百元以下罰金。
意圖為自己或第三人不法之利益，而竊佔他人之不動產者，依前項之規定處斷。
前二項之未遂犯罰之。
刑法第二百一十條：
偽造、變造私文書，足以生損害於公眾或他人者，處五年以下有期徒刑。
